【裁判字號】    89,交上易,1171
【裁判日期】    890627
【裁判案由】    過失致死等
【裁判全文】
臺灣高等法院臺中分院刑事判決              民國八十九年度交上易字第一一七一號
    上  訴  人  臺灣南投地方法院檢察署檢察官
    被      告  甲○○
右上訴人因被告過失致死等案件，不服臺灣南投地方法院中華民國八十九年四月十一
日第一審判決（民國八十九年度交易字第八號，起訴案號：臺灣南投地方法院檢察署
民國八十八年度偵字第四九六○號），提起上訴，本院判決如左：
    主      文
原判決撤銷。
甲○○因過失致人於死，處有期徒刑壹年貳月。
    事      實
一、甲○○明知酒後不得駕駛汽車，竟於民國八十八年九月八日上班時間內在工地及
    同日二十時許在其台中縣大里市租屋處飲酒後，於當日二十一時許駕駛車號ＭＳ
    ─六五六六號自小客車欲返回其位於南投縣魚池鄉之住家探視生病之子女，沿南
    投縣國姓鄉○○村○○路○段由草屯鎮往埔里鎮方向行駛，其原應注意行車速度
    ，依標誌之規定及行經彎道時，均應減速慢行，作隨時停車之準備；汽車駕駛人
    飲酒後，其吐氣所含酒精成分超過每公升○點二五毫克以上者不得駕車，及汽車
    駕駛人在劃有分向限制線雙向四車道之道路，應依道路交通標線之指示行駛，而
    依當時客觀情狀，並無不能注意之情事，竟疏於注意及此，而貿然於酒後（經埔
    里基督教醫院抽血檢驗，測得其血液中酒精濃度為五九mg／dl）駕駛上開汽車，
    於同日晚上二十一時五十五分許，在行經上開路段長壽橋（即省道台十四線四六
    Ｋ一五○Ｍ處）彎道時，仍以時速六十公里之速度行駛，嗣因故猛踩煞車致該車
    失控而跨越分向限制線駛入來車道，撞及沿同路段自埔里鎮往草屯鎮方向行駛、
    由陳志明駕駛並搭載丁○○之ＱＶ─五六五六號自小客車，致陳志明受有顱內出
    血、頭部挫傷等傷害，丁○○受有頭部外傷併顱內出血、門牙骨折等傷害，嗣經
    送醫急救後，陳志明因傷重延至八十八年九月九日上午十時十分不治死亡。
二、案經丁○○及陳志明之配偶丙○○訴請及台灣南投地方法院檢察署檢察官相驗後
    ，自動檢舉偵查起訴。
    理      由
一、訊據被告甲○○對其於右揭時、地酒後駕駛自小客車，跨越分向限制線駛入來車
    道因而肇事等事實，坦承不諱，核與告訴人丁○○指訴情節大致相符，且有南投
    縣警察局道路交通事故調查報告表、埔里基督教醫院急診檢驗報告（檢驗報告被
    告血液中酒精濃度為五九mg／dl，依１：２○○比例換算，其呼氣酒精濃度應為
    ○點二九五mg／l）各一紙、告訴人丁○○提出之澄清醫院診斷證明書二紙及車
    禍現場照片數幀附卷可稽，又本件車禍被害人陳志明因此受傷死亡，亦經台灣南
    投地方法院檢察署檢察官督同檢驗員相驗屬實，製有相驗筆錄、相驗屍體證明書
    、驗斷書在卷可憑。按汽車在劃有分向限制線雙向四車道之道路，應依道路交通
    標線之指示行駛，又汽車駕駛人飲酒後其吐氣所含酒精成份超過每公升○點二五
    毫克以上者，不得駕車，道路交通安全規則第九十八條第三項及第一百十四條第
    二款分別定有明文。被告駕車自應注意上開道路交通安全規定。又依卷附之交通
    事故調查報告表所載，本件肇事時之天候雖為雨天、路面潮溼，惟路面並無缺陷
    、亦無障礙物，且視距良好；而被告駕車行經該彎道，遇此潮溼路面，本即應減
    速慢行，作隨時停車之準備，乃竟酒後駕車，且於進入該路段未先行減速慢行，
    而致該車進入彎道後始因故猛踩煞車，因而失控跨越分向限制線駛入來車道，而
    肇致本件車禍事故。且依當時情況，並無不能注意之情形，被告竟仍疏於注意，
    致肇事而使被害人陳志明死亡、丁○○受傷，其有過失已甚明顯，又本件經公訴
    人函請台灣省南投縣區車輛行車事故鑑定委員會鑑定結果，亦同此認定，此有該
    鑑定委員會八十九年一月四日投鑑字第八三○八號函附鑑定意見書附於偵查卷可
    憑；再公訴人於偵查中相驗結果，被害人陳志明確因本件車禍，而顱內出血、頭
    部挫傷致死，另告訴人丁○○亦因本件車禍受有頭部外傷併顱內出血、門牙骨折
    等傷害。被告之過失行為與被害人陳志明之死亡、丁○○之傷害，其間顯具有相
    當因果關係。從而本件罪證明確，被告過失犯行洵堪認定。
二、核被告所為係犯刑法第二百七十六條第一項之過失致人於死罪及第二百八十四條
    第一項前段之過失傷害罪。被告以一行為觸犯上開二罪名，為想像競合犯，應依
    刑法第五十五條前段之規定，從較重之過失致人於死罪處斷。又被告酒醉駕車，
    因而致人死、傷，應依道路交通管理處罰條例第八十六條第一項規定，加重其刑
    。
三、原審予以論罪科刑，固非無見，第查，被告過失情節匪輕，又酒後駕車，事後又
    未與死者家屬和解，原審僅量處有期徒刑十月，殊嫌失出，上訴人上訴意旨，執
    此指摘原審判決不當，顯有理由，自應由本院將之撤銷改判。茲審酌被告犯罪所
    生之損害及犯罪後之態度，予以諭知如主文第二項所示之刑。
四、又上訴人上訴意旨雖謂原審未論處被告以刑法第一百八十五條之三之罪刑，然原
    審此部分確屬漏判，惟因係與過失致死部分係數罪併罰之案件，故本院仍不能予
    以審理，應發交原審另行補判。
據上論斷，應依刑事訴訟法第三百六十九條第一項前段、第三百六十四條、第二百九
十九條第一項前段，刑法第二百七十六條第一項、第二百八十四條第一項前段，第五
十五條前段，道路交通管理處罰條例第八十六條第一項、罰金罰鍰提高標準條例第一
條前段，判決如主文。
本案經檢察官乙○○到庭執行職務。
中      華      民      國    八十九      年      六      月   二十七   日
                                  臺灣高等法院臺中分院刑事第七庭
                                        審判長法  官  林  榮  龍
                                              法  官  江  錫  麟
                                              法  官  黃  日  隆
右正本證明與原本無異。
不得上訴。
                                              書記官  林  端  容
中      華     民      國    八十九      年      六      月   二十九   日
                                                                        Ａ


司法院資訊處製作；財團法人民間司法改革基金會備份。
